臺灣彰化地方法院刑事判決　　　　　　　 96年度訴字第642號
公　訴　人　臺灣彰化地方法院檢察署檢察官
被　　　告　甲○○
　　　　　　　　　　（另案於彰化監獄彰化分監執行中）
選任辯護人　吳榮昌律師
上列被告因毒品危害防制條例案件，經檢察官提起公訴（95年度
偵字第10370號），本院判決如下：
    主  文
甲○○販賣第一級毒品，處有期徒刑拾伍年貳月；扣案之海洛因
參包（淨重0.41公克）沒收銷燬之，外包裝袋參個、空夾鏈袋貳
拾貳個、葡萄糖粉壹包、行動電話壹支（不含SIM卡）均沒收，
販賣毒品所得之新台幣壹萬零伍佰元沒收，如全部或一部不能沒
收時，以其財產抵償之。
    事  實
一、甲○○明知海洛因係屬毒品危害防制條例第2條規定管制之
    第一級毒品，非經許可，不得販賣、持有，竟意圖營利，基
    於販賣第一級毒品海洛因之犯意，以其持有之門號00000000
    00、0000000000號行動電話作為販毒之聯絡電話，而於下列
    時地販賣海洛因：
(一)於民國（下同）95年6月中旬某日上午11時許、同年7月中旬
    某日上午10時許，在彰化縣員林鎮合家歡KTV附近，販賣海
    洛因予邱耀謀2次，金額各為新臺幣（下同）1000元，計得
    款2000元。
(二)於95年9月21日17時54分許，在彰化縣員林鎮合家歡KTV附近
    ，販賣1次海洛因予姓名年籍不詳、綽號「黑仔」之成年男
    子，獲款2000元。
(三)於95年9月21日19時許、同月23日9時52分許、同月25日13時
    27分許，在彰化縣員林鎮合家歡KTV附近等處，販賣海洛因
    予持用0000000000號電話之姓名年籍不詳、綽號「阿陽」之
    成年男子3次，金額為1000元者2次、1500元者1次，共計得
    款3500元。
(四)於95年11月9日17時許及同月10日11時許，在彰化縣員林鎮
    愛買量販店附近、彰化縣社頭鄉○○路○段與育英路口等處
    ，販賣海洛因予賴順興2次，金額各為500元及1000元，獲款
    1500元。
(五)於95年10月及11月上旬，在彰化縣大村鄉火車站前，販賣2
    次海洛因予張家銘，金額分別為500元及1000元，計得款150
    0元。
    甲○○上揭販賣海洛因獲款計1萬零5百元；嗣經警循線於95
    年11月10日15時50分許，在其彰化縣社頭鄉○○村○○○路
    233號住處查獲，並扣得海洛因3包（淨重0.41公克）、及其
    所有供販賣海洛因所用之空夾鏈袋22個、行動電話1支（序
    號:00000000000000000 號，搭配0000000000號門號使用）
    、葡萄糖粉1包（另又扣得其施毒所用之針筒1支、削尖鏟管
    2支及現金2000元），而查悉上情。
二、案經彰化縣警察局移送臺灣彰化地方法院檢察署檢察官偵查
    起訴。
    理  由
一、按被告以外之人於審判外之言詞或書面陳述，除法律有規定
    者外，不得作為證據。被告以外之人於偵查中向檢察官所為
    之陳述，除顯有不可信之情況者外，得為證據。被告以外之
    人於審判外之陳述，雖不符前4條之規定，而經當事人於審
    判程序同意作為證據，法院審酌該言詞陳述或書面陳述作成
    時之情況，認為適當者，亦得為證據。當事人、代理人或辯
    護人於法院調查證據時，知有第159條第1項不得為證據之情
    形，而未於言詞辯論終結前聲明異議者，視為有前項之同意
    。刑事訴訟法第159條第1項、第159條之1第2項、第159條之
    5分別定有明文。本件以下引用之證人於警詢中之陳述，雖
    屬被告以外之人於審判外之言詞陳述，然因被告及辯護人均
    未於言詞辯論終結前聲明異議，本院復審酌該言詞陳述均係
    由證人出於自由意識而陳述，並無非法取證之情況，依刑事
    訴訟法第159條之5之規定，認該等證人於警詢之陳述，得採
    為認定本件犯罪事實所憑之證據。另關於本件以下引用之證
    人於偵查中向檢察官所為證述，雖係被告以外之人於審判外
    之言詞陳述，為傳聞證據，然其等於偵查中向檢察官所為證
    述，均經具結，且本院審酌該等言詞陳述均係出於證人自由
    意識下所為之陳述，其等於偵查中之證詞，亦無顯有不可信
    之情況，依刑事訴訟法第159條之1第2項規定，均得採為認
    定本件犯罪事實所憑之證據，合先敘明。
二、上揭事實，業據被告甲○○於警訊、偵查及本院審理中坦承
    不諱，其販賣海洛因予邱耀謀、賴順興部分，核與證人邱耀
    謀、賴順興於警詢中證述之情節大致相符，並有被告甲○○
    與證人賴順興買賣海洛因之電話通話譯文1份在卷可稽；另
    被告販賣海洛因予張家銘及綽號「阿陽」、「黑仔」之不詳
    成年男子犯行部分，業據被告甲○○於警詢中自承其有於95
    年9月21日19時許，在彰化縣員林鎮合家歡KTV附近，販賣25
    00元之海洛因予姓名不詳綽號「阿陽」之成年男子，且伊自
    95年8月初開始，已經販賣海洛因予6、7個人等語甚詳，並
    經證人張家銘於警詢時及偵查中證述明確，且有被告持用之
    0000000000號行動電話通話譯文1份附卷可憑。此外，並有
    被告甲○○販賣海洛因予證人賴順興之現場蒐證照片（附偵
    卷第31頁）、法務部調查局95年12月8日調科壹字第0952304
    4830號鑑定書（附偵卷第85頁）附卷及海洛因3包（淨重0.4
    1公克）、空夾鏈袋22個、葡萄糖粉1包、行動電話1支（序
    號:00000000000000000 號，搭配0000000000號門號使用）
    扣案可資佐證，被告甲○○上揭販賣海洛因之事實已臻明確
    。
三、復參諸海洛因價格昂貴，為政府明令禁止非法持有、買賣之
    毒品，且販賣海洛因之法定刑度為死刑、無期徒刑，刑責甚
    重，又販賣毒品既係違法行為，當非可公然為之，亦無公定
    價格，且容易分裝，而海洛因更可以葡萄糖粉末等稀釋純度
    ，增減份量，是以每次買賣之價量，可能隨時依雙方關係深
    淺、資力、需求量及對行情之認知、來源是否充裕、查緝是
    否嚴謹、購買者被查獲時供述購買對象之可能風險之評估等
    情形，而異其標準，非可一概而論。是以販賣之利得，除被
    告坦承犯行或價量俱臻明確外，委難察得實情，販賣之人從
    價差或量差中牟利之方式雖異，其意圖營利之販賣行為則同
    一，則販賣者倘非無利可圖，自無甘冒違法重責而從事原價
    交易之理。本件雖因證人等無法明確指明其等所購買之海洛
    因每包重量若干，本院亦未能明確查出被告販入售出之價差
    、量差，然依前揭說明，被告倘非具營利意圖，衡情其自可
    對上揭購毒者告知毒品之購買來源，由上揭購毒者自行前往
    購買已足，自無必要多次與上揭購毒者以現金一手交錢一手
    交貨之方式交易，被告顯具有意圖營利販賣海洛因之犯意，
    亦堪認定。綜上所述，被告意圖營利而販賣毒品海洛因之犯
    行，洵堪認定，應依法論科。
四、按毒品危害防制條例第2條第2項第1款規定，海洛因係屬列
    管之第一級毒品，不得非法持有及販賣。核被告甲○○所為
    ，係犯毒品危害防制條例第4條第1項之販賣第一級毒品海洛
　　因罪。被告為販賣而持有毒品之低度行為，應為販賣之高度
  　行為所吸收，不另論罪。再刑事法若干犯罪行為態樣，本質
  　上原具有反覆、延續實行之特徵，立法時既予特別歸類，定
　  為犯罪構成要件之行為要素，則行為人基於概括之犯意，在
    密切接近之一定時、地持續實行之複次行為，躺依社會通念
    ，於客觀上認為符合一個反覆、延續性之行為觀念，於刑法
    評價上，即應僅成立一罪，學理上所稱「集合犯」之職業性
    、營業性或收集性等即具有重複特質之犯罪均屬之，例如經
    營、從事業務、收集、販賣、製造、散布等行為概念者是（
    最高法院95年度台上字第1079號判決參照）；而販毒者於購
    入毒品後，其罪固已成立，惟其為牟暴利，必於分裝後，再
    於密接時空下反覆為出售行為，是毒品危害防制條例第4條
    第1項之販賣第一級毒品罪，本質上即具有反覆性，參照上
    開判決意旨，行為人縱基於概括之犯意，在密接之一定時間
    及空間內反覆從事毒品之販賣，於行為概念上，應認為係包
    括一罪，當無刑法修正前連續犯或併合論罪可言，是被告縱
    多次販賣第一級毒品，仍應以一罪論。公訴人以被告上揭犯
    行因涉及刑法修法前後而認應以數罪併罰論處，容有誤會，
    附此敘明。又被告因染有施用毒品惡習，為弁取毒品施用，
    乃販賣第一級毒品，犯罪動機固屬不良，然觀諸卷附之通訊
    監察內容及相關證人之證詞，被告販賣毒品之對象有限、期
    間不長，且販毒價格均屬500、1000、2000元之小量，次數
    亦為1至3次之少數，其前後販毒所得總計亦僅1萬零5百元，
    核其販毒規模及所得利益均屬小量，其係為賺取毒品施用而
    為本件犯行，惡性自不若專以販賣毒品維生之大毒梟者重大
    ，再者被告到案後自警訊、偵查及本院審理中均坦承犯行，
    頗有悔悟之意，是認被告所犯上開販賣毒品海洛因罪，縱科
    處法定最低刑度猶嫌過重，堪認其犯罪情狀有值憫恕之處，
    爰依刑法第59條之規定酌減其刑。爰審酌被告甲○○所為造
    成毒品流通氾濫，戕害國民身心健康，對於社會治安負面影
    響甚鉅，及犯罪方法、手段，販賣毒品之次數、金額均不高
    ，暨其犯後坦承犯行、態度良好等一切情狀，量處如主文所
    示之刑，以資懲儆。
五、扣案之海洛因3包（淨重0.41公克）係屬第一級毒品，應依
    毒品危害防制條例第18條第1項前段規定沒收銷燬之。該毒
    品之外包裝袋3個、行動電話1支、空夾鏈袋22個、葡萄糖粉
    1包係被告所有，供渠販賣第一級毒品所用之物，此據被告
    供陳明確，應依同條例第19條第1項之規定，宣告沒收之。
    再按毒品危害防制條例第19條第1項規定，犯販賣毒品罪者
    ，其犯罪所得之財物均沒收之，係採義務沒收主義。故販賣
    毒品所得之對價，不問其中成本若干，利潤多少，均應全部
    諭知沒收，貫徹政府查禁煙毒之決心，以符立法本旨（最高
    法院91年度台上字第2419號判決意旨參照）。查本件被告販
    賣第一級毒品海洛因所得之對價為1萬零5百元雖未扣案，然
    依上開說明及毒品危害防制條例第19條第1項之規定，仍應
    予宣告沒收，如全部或一部不能沒收時，以其財產抵償之。
    另扣案手機內之SIM卡，依國內電信公司定型化契約之約定
    ，該晶片卡之所有權仍屬電信公司所有，申請人僅因承租門
    號而取得使用權，非屬被告或共犯所有之物，且非屬違禁物
    ，核與沒收之要件不符，再本件另查扣之針筒1支、削尖鏟
    管2支，係被告本身施毒所用之物，扣案之2000元現金係其
    母所給予，亦經被告陳明在卷（參其警訊筆錄），且無證據
    足認係其販毒所用或所得，核與其本件之販毒犯行無涉，爰
    均不予宣告沒收。
據上論斷，應依刑事訴訟法第299條第1項前段，毒品危害防制條
例第4條第1項、第18條第1項前段、第19條第1項，刑法第11條前
段、第59條，判決如主文。
本案經檢察官鮑慧忠到庭執行職務。
中　　華　　民　　國　　96　　年　　6 　　月　　12　　日
                  刑事第三庭    審判長法  官   林欽章
                                      法  官   姚銘鴻
                                      法  官   葉明松
以上正本證明與原本無異。
如不服本判決，應於判決送達後十日內向本院提出上訴狀 (須附
繕本)。
中　　華　　民　　國　　96　　年　　6 　　月　　12　　日
                                      書記官   魏嘉信
附錄本案論罪科刑法條全文：
毒品危害防制條例第4條第1項
製造、運輸、販賣第一級毒品者，處死刑或無期徒刑；處無期徒
刑者，得併科新臺幣1千萬元以下罰金。
毒品危害防制條例第18條
查獲之第一、二級毒品及專供製造或施用第一、二級毒品之器具
，不問屬於犯人與否，均沒收銷燬之；查獲之第三、四級毒品及
製造或施用毒品之器具，無正當理由而擅自持有者，均沒入銷燬
之。但合於醫藥、研究或訓練之用者，得不予銷燬。
前項合於醫藥、研究或訓練用毒品或器具之管理辦法，由法務部
會同行政院衛生署定之。
毒品危害防制條例第19條
犯第 4 條至第 9 條、第 12 條、第 13 條或第 14 條第 1 項、
第2項之罪者，其供犯罪所用或因犯罪所得之財物，均沒收之，
如全部或一部不能沒收時，追徵其價額或以其財產抵償之。
為保全前項價額之追徵或以財產抵償，得於必要範圍內扣押其財
產。
犯第 4 條之罪所使用之水、陸、空交通工具沒收之。
